臺灣花蓮地方法院刑事判決　　　　　　 100年度交易字第98號
公　訴　人　臺灣花蓮地方法院檢察署檢察官
被　　　告　沈田森
上列被告因過失傷害案件，經檢察官提起公訴（100 年度偵字第
2491號），本院判決如下：
    主  文
沈田森因過失傷害人，處有期徒刑參月，如易科罰金，以新臺幣
壹仟元折算壹日。
    事  實
一、沈田森於民國100年4月12日中午12時40分許，駕駛車號2123
    －SN號自小客車沿花蓮縣花蓮市○○路由西往東方向行駛，
    迨同日中午12時50分許，行經該路與國聯一路交岔路口，欲
    左轉國聯一路時，本應注意轉彎車應讓直行車先行及汽車行
    駛時，駕駛人應注意車前狀況，隨時採取必要之安全措施，
    而當時為白天、該路段路面乾燥、無缺陷、無障礙物、視線
    良好，為鋪設柏油之市區道路，並無不能注意之情事，竟疏
    未注意車前狀況，亦未讓直行車先行，而貿然左轉，適有呂
    讀恭騎乘無車牌之拼裝大型重機車沿中山路由東往西方向直
    行而來，亦疏未注意車前狀況，致兩車相撞，呂讀恭因而人
    車倒地，受有左遠端脛骨與腓骨粉碎性骨折、左脛骨平台骨
    折及心臟衰竭合併急性肺水腫。嗣警方據報到場處理，尚未
    發覺沈田森為肇事者之前，其主動向警方自首為肇事者，並
    接受裁判。
二、案經呂讀恭訴由花蓮縣警察局花蓮分局報告臺灣花蓮地方法
    院檢察署檢察官偵查起訴。
    理  由
壹、證據能力：
    按被告以外之人於審判外之陳述，雖不符刑事訴訟法第 159
    條之 1至159條之4之規定，而經當事人於審判程序同意作為
    證據，法院審酌該言詞陳述或書面陳述作成時之情況，認為
    適當者，亦得為證據。當事人、代理人或辯護人於法院調查
    證據時，知有第159條第1項不得為證據之情形，而未於言詞
    辯論終結前聲明異議者，視為有前項之同意。刑事訴訟法第
    159條之5定有明文。被告沈田森就證人即告訴人呂讀恭於警
    詢及偵查中陳述之證據能力均未爭執，亦未於言詞辯論終結
    前聲明異議，依上開說明，視為被告同意此部分證人於警詢
    及偵查中之陳述作為證據，本院審酌其筆錄作成時之情形，
    認為適當，自得採為證據，合先敘明。
貳、實體部分：
一、訊據被告雖坦承於上開時、地，駕駛自小客車與呂讀恭所騎
    乘之機車發生車禍，呂讀恭因而受傷之事實，惟矢口否認有
    過失傷害之犯行，辯稱：伊當時左轉等直行車先過，並未移
    動車子，對方無駕照、行照，為何可以在路上跑，其並無過
    失云云。經查：
    (一)告訴人呂讀恭於警詢時證稱：當時其騎乘大型重機車沿中
      山路由東往西方向直行至中山路與國聯一路路口時，同向
      前方有二、三台自小客車煞車，突然前方對向車道有一輛
      自小客車從前方要左轉，其不及閃避就被撞上，並倒地受
      傷等語，並有診斷證明書1紙附卷足稽。
    (二)又卷附道路交通事故現場圖雖繪製告訴人所騎乘機車之煞
      車痕約在中山路與國聯一路交岔路口正中央，車禍後之兩
      車散落物則在中山路由東往西方向之行人穿越道內側靠近
      國聯一路上；惟道路交通事故現場草圖係繪製該機車煞車
      痕在該交岔路口之由東往西方向之中山路內側汽車道約中
      央處，散落物則在上開行人穿越道及外側靠近中山路上，
      是兩者所繪不同。又由卷附現場照片（見警卷第14-17 頁
      ）可知中山路由東往西方向之道路在國聯一路前為二線道
      ，經過中山路與國聯一路交岔口後分別地下道及地下道右
      側平面道路，地下道又分為右側機車道、左側汽車道，而
      當時中山路由東往西方向之道路約有一半路面即外側車道
      為新鋪柏油，該新鋪柏油往前延伸僅中山路地下道之機車
      道為新鋪柏油，地下道之汽車道則非新鋪柏油（見警卷第
      14頁上方現場照片），新鋪柏油路面與未鋪柏油路面顏色
      明顯有別；另上開行人穿越道及內側靠近國聯一路之路面
      亦未新鋪柏油，而該機車煞車痕係在新鋪柏油路面（見警
      卷第14頁下方現場照片）、散落物則散落在上開行人穿越
      道上及外側之中山路新鋪柏油路面上（見警卷第14頁、第
      15頁現場照片），既然該機車煞車痕係在新鋪柏油路面上
      ，而中山路由東往西方向之車道僅一半路面即外側車道及
      中山路地下道之機車道有新鋪柏油，則該機車煞車痕應在
      外側車道上，是前揭道路交通事故現場草圖將該機車煞車
      痕繪製於中山路內側車道約中央處，並不正確，惟所繪製
      之散落物位置則與現場照片相符，應屬正確；另道路交通
      事故現場圖所繪製之機車煞車痕及散落物位置均與現場照
      片不符，皆不正確。
    (三)再者，由該機車煞車痕在中山路之外側車道及車禍後兩車
      散落物亦在同側行人穿越道附近，足見被告所駕駛之車輛
      係在該處與告訴人所騎乘之機車相撞無疑，顯見被告當時
      已將車輛左轉行至對向中山路之外側車道上，是其所辯，
      當時係停車待直行車先行云云，顯不可採。
    (四)按汽車行駛至交岔路口時，其行進、轉彎，應依下列規定
      ：七、轉彎車應讓直行車先行。又汽車行駛時，駕駛人應
      注意車前狀況及兩車併行之間隔，並隨時採取必要之安全
      措施。道路交通安全規則第102條第1項第7款、第94條第3
      項分別定有明文。被告駕駛自小客車自應遵守上開規定。
      而肇事當時為白天、該路段路面乾燥、無缺陷、無障礙物
      、視線良好，為鋪設柏油之市區道路○○○道路交通事故
      調查報告表(一)、(二)所載明，故並無不能注意之情形，被告
      竟疏未注意，於左轉時未注意前車狀況、未讓直接車先行
      ，致與告訴人所騎乘之機車相撞，告訴人因而人車倒地受
      傷，自應負過失責任。本案經檢察官送臺灣省花東區車輛
      行車事故鑑定委員會鑑定，亦認被告駕駛自用小客車行經
      管制號誌之交岔路口左轉時，未注意對向來車，轉彎車未
      讓直行車先行，為肇事主因；告訴人駕駛大型重型機車未
      注意車前狀況，為肇事次因，告訴人無照、駕駛無牌車輛
      均違反規定，有該會100年7月29日花東鑑字第1006101225
      號函及所附鑑定意見書在卷可參。又被告之過失行為與告
      訴人受傷間，有相當因果關係。是被告應負過失傷害罪責
      。
    (五)至被告雖辯稱：告訴人無駕照及行照為何可以在路上跑云
      云。惟此係告訴人違反道路交通管理處罰條例規定，應受
      行政罰之問題，並不能因此免除被告之過失傷害罪責。
    (六)綜上所述，被告所辯，應係卸責之詞，不足採信。本案事
      證明確，被告過失傷害之犯行，洵堪認定，應依法論科。
二、核被告所為，係犯刑法第284條第1項前段過失傷害罪。又被
    告肇事後，於警方未發現其犯罪前，主動向到場處理之警方
    自首為肇事者，有花蓮縣警察局道路交通事故肇事人自首情
    形紀錄表附卷可考，被告嗣後並接受裁判，爰依刑法第62條
    前段自首之規定，減輕其刑。爰審酌被告因一時疏忽致犯下
    本案，其犯罪動機、手段、其與告訴人兩人過失之程度、告
    訴人所受之傷害非輕，及其迄今仍未賠償告訴人分文，暨犯
    罪後否認犯行之態度等一切情狀，量處如主文所示之刑，並
    諭知易科罰金之折算標準，以資懲儆。
據上論斷，應依刑事訴訟法第299條第1項前段，刑法第284條第1
項前段、第62條前段、第41條第1項前段，刑法施行法第1條之 1
，判決如主文。
本案經檢察官林英正到庭執行職務
中    華    民    國   100    年    11    月    30    日
                  刑事第三庭    法  官  李世華
以上正本證明與原本無異。
如不服本判決應於收受送達後10日內向本院提出上訴書狀，並應
敘述具體理由。其未敘述上訴理由者，應於上訴期間屆滿後20日
內向本院補提理由書(均須按他造當事人之人數附繕本)「切勿逕
送上級法院」。告訴人或被害人如對於本判決不服者，應具備理
由請求檢察官上訴，其上訴期間之計算係以檢察官收受判決正本
之日期為準。
中    華    民    國   100    年    11    月    30    日
                                書記官
附錄本判決論罪之法律條文：
中華民國刑法第284條第1項前段
因過失傷害人者，處6月以下有期徒刑、拘役或5百元以下罰金，
致重傷者，處1年以下有期徒刑、拘役或5百元以下罰金。